臺灣高等法院刑事裁定
109年度聲再字第223號
再審聲請人
即受判決人  陳秀英



代  理  人  丁俊和律師
上列再審聲請人因背信案件，對於本院109年度上易字第39號，
中華民國109年5月6日第二審確定判決（臺灣桃園地方法院107年
度易字第1304號，起訴案號：臺灣桃園地方檢察署107年度偵字
第10248號），聲請再審，本院裁定如下：
    主  文
再審及停止刑罰執行之聲請均駁回。
    理  由
一、聲請意旨略以：
㈠、原確定判決認定本案不法利益及沒收追徵之數額為新臺幣（
    下同）202萬5,000元，應有錯誤，依安信建築經理股份有限
    公司（下稱安信公司）民國104年2月9日104年安信字第29號
    函所附履約保證申請書及專戶資金控管表等文件（見聲證6
    ），可知101年10月3日系爭房地交易利潤不是原確定判決認
    定之765萬元。買賣價金1,250萬元中之150萬元由仲介張素
    蘭取走，事後張素蘭有將150萬元交給龍鄭玉華、龍嘉翎及
    王景全（原名王坤水），有和解書可參（見聲證7），故實
    際買賣價金應為1,100萬元，扣除①仲介服務費用40萬元、②
    房屋稅出款492元、③原貸款4,816,768元【3,816,296+1,000
    ,472=4,816,768】、④其他付款2,130元、⑤買方履保手續費3
    ,300元、⑥賣方履保手續費3,300元，總計為5,225,990元之
    成本及貸款後，利潤即應為5,774,010元【11,000,000-5,22
    5,990=5,774,010】，再扣除101年12月27日遭案外人龍嘉翎
    盜領之100萬元、後來退回之服務費40萬元及代書費用120元
    ，最後利潤應為5,173,890元【5,774,010-1,000,000+400,0
    00-120=5,173,890】，若將該最後利潤分成四份，每份應為
    129萬3,472.5元【5,173,890÷4=1,293,472.5】。是上開聲
    證6之安信公司函文所附專戶資金控管表等文件此新證據，
    明顯已可動搖原有罪確定判決，而可使受判決人無罪、免訴
    、免刑或輕於原判決所認罪名之判決。若鈞院認前開專戶資
    金控管表不符合刑事訴訟法第420條第1項第6款之新證據，
    亦屬漏未調查，復無說明理由，顯有重要證據漏未調查之情
    形。
㈡、原確定判決有重要證據漏未調查之情形：
  ⒈聲請人陳秀英與龍鄭玉華、王景全、廖欽清三人於101年8月3
    日共同合資買受桃園縣大溪鎮（現改制為桃園市大溪區，下
    同）埔頂段第7245建號建物（門牌號碼:桃園縣○○鎮○○路○00
    0號、第505號）及其座落之桃園縣○○鎮○○段○0000○00000地
    號土地（下稱系爭房地）（聲證4），之後聲請人於101年10
    月3日將系爭房地賣給案外人李甘葉（聲證3），依告訴人龍
    鄭玉華於偵查中證稱：「（陳秀英何時開始跟你們談收購股
    權的事?）在合夥投資後沒多久，他就跟我們談說他兒子想
    要買這個房子…」等語，告訴人王景全偵查中證稱：「（為
    何在101年10月3日願意簽股份出售契約書?）因為被告說她
    的兒子要買房子，一直在吵，所以我們オ將房子賣給他…在合
    夥投資後沒多久，他就跟我們談說他兒子想要買這個房子…
    」等語（聲證5：桃園地方檢察署107年度偵字第10248號卷1
    07年6月20日筆錄），可知聲請人早已向龍鄭玉華、王景全
    及廖欽清三人要求買斷系爭房地權利，不是101年10月3日オ
    向其等三人要求買斷權利，原確定判決無證據顯示聲請人在
    第一次向龍鄭玉華、王景全及廖欽清三人要求買斷系爭房地
    權利時，即已確定系爭房地經仲介媒和成功而得以1,250萬
    元賣價售出，是聲請人要將系爭房地權利買斷之行為，並非
    基於詐欺意圖之詐欺行為。
　⒉況且，聲請人與告訴人龍鄭玉華、王坤水、廖欽清合資700萬
    元【220萬元現金+485萬元貸款，其中5萬元為買賣雜費】購
    買系爭房地，聲請人出資為625,000元，其他三人均為525,0
    00元，聲請人以980萬元買下全部投資股份，扣掉485萬元之
    銀行貸款，尚有495萬元，而龍鄭玉華、王坤水、廖欽清等
    三人每人可分配之金額乃為1,237,500元【4,950,000÷4＝1,2
    37,500】，有股份出售契約書可參（聲證2），龍鄭玉華、
    王坤水、廖欽清三人淨賺712,500元，其等斯時當然同意，
    聲請人與龍鄭玉華、王坤水、廖欽清三人股份出售早已合意
    確定，只是還沒訂定書面契約。另聲請人於101年10月3日方
    簽寫授權交易價格1,100萬元予房地仲介張素蘭以出售系爭
    房地（聲證8），可證明聲請人若當時已知道有買家李甘葉
    及可賣出價格為1,250萬元，聲請人安可能還會同意讓張素
    蘭以1,100萬價格賣出系爭不動產,而自己馬上損失150萬元
    之利潤。
　⒊是原確定判決有聲證5及聲證8漏未調查，亦無說明理由，顯
    有刑事訴訟法第421條重要證據漏未調查之情形等語。
二、刑事訴訟法設有為受判決人利益，得以未經法院審酌且具「
    確實性」（即足以動搖原確定判決所認定事實之合理懷疑）
    之事實或證據為由聲請再審之機制；同法第420條第1項第6
    款前段及第3項規定所稱「發現新事實或新證據」，指判決
    確定前已存在或成立而未及調查斟酌，以及判決確定後始存
    在或成立之事實或證據；同法第421條所稱「（證據）漏未
    審酌」，係指證據業已提出或已發現而未予調查，或雖調查
    但未予判斷取捨並說明理由者而言。上述「發現新事實或新
    證據」及「（證據）漏未審酌」，同指證據於法院而言具有
    未判斷資料性（即「新規性」）。質言之，舉凡法院未經發
    現而不及調查審酌，或就已發現之事實、證據，但未實質判
    斷其價值者，均屬之。又同法第420條第1項第6款後段關於
    發現新事實或新證據單獨或與先前之證據綜合判斷，足認受
    有罪判決之人應受無罪或輕於原判決所認罪名之判決，及同
    法第421條關於足生影響於判決之重要證據漏未審酌等規定
    ，則均係證據「確實性」之問題。聲請再審所指之證據必須
    具備「新規性」（即法院未判斷資料性）作為前提要件，故
    聲請再審所執之新證據或所主張漏未審酌之證據，不能祇係
    就卷存業經法院取捨論斷之證據再事爭辯，並據為該等證據
    符合「確實性」之主張（最高法院108年度台抗字第1290號
    裁定意旨參照）。　　　　　
三、查原確定判決認定聲請人犯詐欺取財罪，係依憑聲請人之供
    述、證人張素蘭、郭敬仁及告訴人龍鄭玉華、王景全於偵查
    及原第一審之證述，本案房地合作投資契約書、股份出售契
    約書、授權書、不動產買賣契約書、買賣價金履約保證申請
    書等證據綜合研判，而認聲請人所為，係犯修正前刑法第33
    9條第1項之詐欺取財罪，判處聲請人有期徒刑6月，並諭知
    如易科罰金以1千元折算1日確定在案等節，有本院109年度
    上易字第39號判決附卷可稽，且經本院調取上開案卷核閱無
    訛。查原確定判決業已詳述認定犯罪事實之依據及憑以認定
    之理由，並就再審聲請人否認犯罪之辯詞何以不可採之理由
    ，依據卷內資料予以指駁與說明，從形式上觀察，並無違反
    經驗或論理法則，以及證據漏未調查審酌之情形。
四、經查：
㈠、刑事訴訟法第420條第1項第6款規定中所稱輕於原判決所認「
    罪名」之判決，係指與原判決所認罪名比較，其法定刑較輕
    之相異罪名而言。聲請再審意旨一、㈠部分係持聲證6之安信
    公司函文所附專戶資金控管表為新證據（並參見本院卷第14
    2頁代理人當庭所述），主張原確定判決認定本案不法利益
    及沒收追徵之數額為新臺幣（下同）202萬5,000元應有錯誤
    ，但此僅涉及沒收之數額，並非屬足以動搖原有罪確定判決
    ，應為無罪、免訴、免刑或輕於原確定判決所認「罪名」之
    問題，乃屬原確定判決適用沒收法規是否合法之問題，核與
    刑事訴訟法第420條第1項第6款之規定不符（最高法院107年
    度台抗字第197號裁定意旨參照），其依該款規定聲請再審
    自無理由。又聲請再審意旨持上開聲證6、聲證7之文件，無
    非主張應扣除此部分之交易成本，然聲證6之安信公司專戶
    資金控管表（見103年度偵緝字第880號偵查卷【下稱偵緝88
    0號卷】第36頁與聲證6為同一份文件，只不過偵查卷所附者
    為安信公司函覆桃園地方檢察署之104年3月30日104年安信
    字第79號函，聲請再審狀所附者為該公司函覆桃園地方法院
    （民事事件）之104年2月9日104年安信字第29號函）、聲證
    7之和解書（見107年度偵字第10248號偵查卷【下稱偵10248
    號卷】第22至25頁），均經本院前審於109年4月15日審判程
    序中合法提示被告、辯護人調查證據（見本院前審卷第295
    、296頁），且原確定判決就此並認定：「至於被告委託銷
    售本案房地所支付之仲介費用、稅捐規費等房屋交易之相關
    費用，均屬犯罪成本，自不應在計算被告犯罪所得時予以扣
    除。」（見原確定判決第13頁第6至8行），另原第一審判決
    就此亦曾論及：「基於澈底剝奪犯罪所得，以根絕犯罪誘因
    之意旨，犯罪所得不問成本、利潤，均應沒收，刑法第38條
    之1立法理由並有敘明。」「又縱然被告有支付證人張素蘭
    仲介費用、稅捐規費等房屋交易之相關費用，惟依上開刑法
    第38條之1立法理由所述，上揭費用性質均屬成本，自不應
    在計算被告犯罪所得時予以扣除」等語（見該第一審判決第
    11至12頁），顯然上開聲證6、聲證7之文件業經本院前審調
    查審酌甚明，是此部分聲請再審意旨乃係就原確定判決已明
    白論斷審酌之事項，再為爭執，並不具備「法院未判斷資料
    性」，尚難認係新證據或漏未審酌之證據，自不符合刑事訴
    訟法第420條第1項第6款、第421條所定之再審要件。
㈡、就聲請再審意旨一、㈡⒈所指聲證5之告訴人龍鄭玉華、王景全
    於107年6月20日偵查中所為證述部分（見偵10248號卷第51
    至53頁），及再審意旨一、㈡⒉所指聲證8之聲請人與張素蘭
    所簽立，日期載為101年10月3日之買賣成交授權書部分（見
    偵10248號卷第33頁），亦經本院前審於109年4月15日審判
    程序中合法提示被告、辯護人調查證據（見本院前審卷第28
    9、290、296頁），且於原確定判決理由欄二、㈢⒈⒉中，就聲
    請人此部分所辯何以不足採信，於理由內詳加指駁及說明，
    其中並引證人張素蘭於原第一審所證：這是事後他們來鬧，
    聲請人事後叫我幫他這樣寫，我就這樣寫，我也不懂，我想
    說和解了，他叫我寫，我就寫等語（見原審卷第221至222頁
    ），參以該買賣成交授權書中，聲請人竟是於「被授權人」
    欄位簽章（本院按：聲請人委託仲介公司出售，應係「授權
    人」），且授權人欄位為空白，張素蘭亦未在其上簽名用印
    等情，暨聲請人前於104年4月15日偵查中曾自陳：「（你在
    買股份之前，就已經有去談賣房地事宜？）有談，但是沒有
    簽約。（你有無讓股東知道你有去談賣房地事宜？）沒有。
    （你是否在已經快要談成房地事宜之際，才跟股東說要買他
    們的股份？）對，他們事前都不知情等語（見偵緝880號卷
    第53至54頁），而認定：「被告辯稱與龍鄭玉華、王景全、
    廖欽清等人簽訂股份出售契約書時，並不知道有買家李甘葉
    要購買本案房地云云，顯與客觀實情不符，並無足取。則辯
    護人以此為由，認為被告與龍鄭玉華、王景全、廖欽清等人
    簽訂股份出售契約書時，並無隱瞞真正交易條件之施用詐術
    行為云云，難以憑採。」（見原確定判決第9頁倒數第7至2
    行），顯然上開聲證5、聲證8之證人筆錄及買賣成交授權書
    均業經本院前審調查審酌甚明，是此部分聲請再審意旨仍係
    就原確定判決已明白論斷審酌之事項，再為爭執，顯亦不具
    備「法院未判斷資料性」，自不符合刑事訴訟法第421條之
    再審要件。
五、綜上所述，再審聲請人所引之上開證據及主張，乃係就本院前審所為原確定判決已說明論斷之事項及調查評價、判斷之證據，再憑己見就同一證據為相異評價之主張，是聲請人所執上開聲請再審之事由，並不具備「法院未判斷資料性」，揆諸前揭說明，尚難認係新證據或漏未審酌之證據，核與刑事訴訟法第420條第1項第6款、第421條規定再審要件不符。準此，本件再審之聲請為無理由，應予駁回。又其再審之聲請，既應駁回，則其停止刑罰執行之聲請，同屬無據，自應併予駁回。
據上論斷，應依刑事訴訟法第434條第1項，裁定如主文。
中　　華　　民　　國　　109 　年　　11　　月　　30　　日
                  刑事第二十庭  審判長法　官  王復生 
　　　　　　　　　                    法　官  遲中慧  
　　　　　　　　　　　　　　　　　　　法  官  張紹省
以上正本證明與原本無異。
不得抗告。
                                      書記官  莫佳樺
中　　華　　民　　國　　109 　年　　12　　月　　2 　　日